臺灣高等法院臺中分院刑事判決　　　94年度交上訴字第2064號
上　訴　人
即　被　告　己○○
選任辯護人　江來盛　律師
上列上訴人因公共危險等案件，不服臺灣苗栗地方法院94年度交
訴字第21號，中華民國94年8月25日第一審判決（起訴案號：臺
灣苗栗地方法院檢察署94年度偵字第1361號），提起上訴，本院
判決如下：
    主  文
原判決撤銷。
己○○因過失傷害人，處有期徒刑參月，如易科罰金，以參佰元
折算壹日；又駕駛動力交通工具肇事，致人受傷而逃逸，處有期
徒刑陸月，如易科罰金，以參佰元折算壹日。應執行有期徒刑捌
月，如易科罰金，以參佰元折算壹日。緩刑貳年。
    事  實
一、己○○於民國94年2月17日上午11時30分許，駕駛車牌號碼5
    708-HB號自用四輪小貨車，沿著台六線由北往南方向行駛，
    行經苗栗縣公館鄉玉谷村向陽32號前，本應注意車前狀況，
    隨時採取必要之安全措施，及四輪以上汽車在劃有快慢車道
    分隔線之道路行駛，除起步、準備停車、臨時停車或轉彎外
    ，不得行駛慢車道，而依當時情形，又無不能注意之情形，
    竟疏未注意，貿然跨越快慢車道分隔線行駛，且未注意在其
    車前由丙○○所騎乘車牌號碼為VKX-570號之輕機車，而未
    採取必要閃避之安全措施，致其車頭右側車身擦撞丙○○所
    騎乘輕機車之左側車身，使丙○○受有頭部外傷、臉部多處
    擦傷、腦震盪、左眼鞏膜瘀血、四肢多處擦傷、左腳踝扭傷
    及背部挫傷之傷害。詎己○○於駕駛動力交通工具肇事，致
    丙○○受傷後，竟生肇事逃逸之犯意，當場駕駛上開自小貨
    車逃離現場。當時適有戊○○目擊案發經過，並記下己○○
    之所駕駛自小貨車之車牌號碼，報警處理，循線查獲。
二、案經丙○○提出告訴，由苗栗縣警察局苗栗分局報告臺灣苗
    栗地方法院檢察署檢察官偵查起訴。
    理  由
一、關於證據能力之認定：
    被告於本院審理中對於本案之證據能力並未加以爭執，選任
    辯護人亦對證據能力表示無意見，合先敘明。
二、訊據上訴人即被告己○○於本院審理中，矢口否認有過失傷
    害及肇事逃逸之犯行，辯稱：當天我沒有在那裡經過，也沒
    有撞到人，本件車禍不是我造成的云云。經查：
  (一)本件告訴人丙○○於94年2月17日上午11時30分許，騎乘VKX
    -570號機車，行經苗栗縣公館鄉玉谷村向陽32號前，被他車
    撞及受傷，他車當場逃逸之事實，有警製道路交通事故調查
    報告表、現場圖、現場照片、診斷證明書等在卷足憑，此部
    分之事實自堪認定。
  (二)證人戊○○於警詢、偵查、原審及本院作證時，均一致證述
    ：確有目擊一輛自小貨車擦撞告訴人之VKX-570號機車並逃
    逸，當時駕車之男友，便立即開車追趕該部肇事之小貨車，
    確認為藍色自小貨車，車號為5708-HB，車上並有銀色鐵箱
    之事實。再依證人戊○○所證述自小貨車之特徵為藍色車子
    及銀色鐵箱，與事後警方蒐證照片所顯示被告之車輛特徵相
    符。而警方亦係經由路人提供之車號，查獲該車係被告使用
    之事實，亦據證人丁○○於本院證述明確。另被告亦自承：
    在車禍發生之時間前後，伊確有駕駛5709-HB自小貨車外出
    購買便當之情事。本院綜合以上各項證據，認為證人戊○○
    所證述目擊車禍之情節，應屬事實，自堪採信，足證被告確
    有駕駛5708-HB自小貨車擦撞及告訴人機車之事實。
  (三)至於證人戊○○對於車禍發生之細節，如車禍發生之時間久
    暫、肇事兩車之時速、距離，其所乘坐之汽車與肇事車輛之
    距離、追車之時間、距離等，雖前後證述有所出入，然以其
    在本院審理中，對於時間、長度、距離之觀念薄弱，如：「
    我剛好在等紅綠燈，要直行的時候，跟我距離約15、20公分
    ，我就看到一台摩托車和小貨車撞到。」將「公尺」誤為「
    公分」，經審判長再度確認時，始改稱為「公尺」；又稱：
    被告及告訴人機車之車速為「70-80」差不多，而無法敘述
    車速之單位為何。如是一斑，可見證人戊○○對於單位之證
    述，尚難為精確之描述。且依車禍現場照片所示，肇事地點
    附近有紅綠燈、斑馬線，以當時係中午時分，並非來往車輛
    稀少之際，無論被告或告訴人之車輛，當無時速高達70至80
    公里之可能。況設若被告及告訴人均係在高速行駛之下發生
    車禍，則告訴人之機車，當會發生嚴重之損害，而依照片所
    示，告訴人之機車除擦刮痕以外，並無嚴重毀損之情形，因
    此，證人戊○○所稱：被告時速為70公里一節，恐係誤會，
    自難遽認被告有超速行駛之情形。
  (四)至於證人乙○○雖證述：其當時有和被告一起出去公館買便
    當，行進路線，並未見告訴人之機車等語。然查，被告當時
    確有駕駛5708-HB號自小貨車，擦撞及告訴人之機車，已如
    前述。則證人乙○○所證述之情節，即難憑採，自不足為被
    告有利之證明。
  (五) 而選任辯護人於本院審理中，雖提出十張小貨車之照片，
     以證明同型之小貨車，亦多有安裝銀色鐵箱之事實，惟以
     證人戊○○已經明確證述，肇事之車輛確係5708-HB之小貨
     車，其與被告駕車外出之時間相同，若非親眼目睹，自不
     可能有如此巧合之理。是縱然其他車輛有相同或相似之裝
     置，亦無法否定證人戊○○之證言。又被告雖聲請調閱告
     訴人丙○○及證人戊○○之電話通聯紀錄、委請專業鑑定
     機關鑑定車輛之撞擊痕跡、對被告及證人戊○○進行測謊
     等，本院認為本件事實已經明確，並無調查之必要，均予
     敘明。
四、按汽車行駛時，駕駛人應注意車前狀況，並隨時採取必要之
    安全措施；四輪以上汽車在劃有快慢車道分隔線之道路行駛
    ，除起步、準備停車、臨時停車或轉彎外，不得行駛慢車道
    ，道路交通安全規則第94條第3項、第95條第2項前段，分別
    定有明文。被告應注意上開規定，以當時情形並無不能注意
    之狀況，而被告竟疏於注意，以致發生車禍，應認為有過失
    。且因被告之過失行為，致發生告訴人受傷之結果，其二者
    之間，即有相當因果關係，自應負擔刑責。又被告於肇事後
    ，致使告訴人受傷，其不但未下車察看，反而率爾逃逸，並
    應負公共危險之罪責。綜上所述，被告所辯，顯係嗣後卸責
    之詞，不足採信，本件事證明確，被告犯行堪以認定，應予
    以依法論科。
五、核被告所為，係犯刑法第284條第1項前段之過失傷害罪、刑
    法第185條之4之肇事致人受傷而逃逸罪。被告所犯上開二罪
    ，犯意各別，行為互異，應予分論併罰。原審以被告罪證明
    確，予以論罪科刑，固非無見。惟查被告於本院審理中，已
    與告訴人達成民事和解，賠償告訴人新台幣二十萬元，告訴
    人已經表示不願追究之意，有和解書、收據各一份在卷足憑
    ，原審未及審酌，尚有未合；又本件原審認定被告肇事當時
    ，係以70公里之時速，超速行駛，以致發生車禍，亦有未洽
    。被告上訴否認犯罪，雖無可取，惟原判決既有可議之處，
    即屬無可維持，應予撤銷改判。爰審酌被告尚無不良素行，
    其過失程度，及肇事後逃逸之情節，告訴人所受傷害之輕重
    ，被告事後已經與告訴人達成和解，賠償告訴人之損害等一
    切情狀，量處如主文第二項所示之刑，及定其應執行之刑，
    並諭知易科罰金之折算標準。末查被告未曾受有期徒刑以上
    刑之宣告，有臺灣高等法院被告全國前案紀錄表在卷可稽，
    其經此次教訓，當知警惕守法，應無再犯之虞，本院認其所
    宣告之刑，以暫不執行為適當，併予宣告緩刑二年。
六、據上論斷，應依刑事訴訟法第369條第1項前段、第364條、
    第299條第1項前段，刑法第284條第1項前段、第185條之4、
    第41條第1項前段、第51條第5款、第74條第1款，罰金罰鍰
    提高標準條例第1條前段、第2條，判決如主文。
本案經檢察官甲○○到庭執行職務。
中　　華　　民　　國　　94　　年　　12　　月　　 1　　日
               刑事第五庭　審判長法　官　袁　從　楨
                                 法　官　姚　勳　昌
                                 法　官　郭　同　奇
上列正本證明與原本無異。
公共危險部分得上訴。
過失傷害部分不得上訴。
如不服本判決應於收受送達後十日內向本院提出上訴書狀，其未
敘述上訴之理由者並得於提起上訴後十日內向本院補提理由書（
均須按他造當事人之人數附繕本）。
                                 書記官　陳　玫　伶
中　　華　　民　　國　　94　　年　　12　　月　　2 　　日
附錄論罪科刑法條
刑法第284條第1項：
因過失傷害人者，處6月以下有期徒刑、拘役或500元以下罰金。
刑法第185條之4：
駕駛動力交通工具肇事，致人死傷而逃逸者，處6月以上5年以下
有期徒刑。
　　　　　　　　　　　　　　　　　　　　　　　　　　　Ｆ
